【裁判字號】    92,再,10
【裁判日期】    921031
【裁判案由】    再審之訴
【裁判全文】
臺灣臺北地方法院民事裁定                            九十二年度再字第一０號
    再審原告    甲○○
    再審被告    華南商業銀行股份有限公司
    法定代理人  許德南
    訴訟代理人  賴明龍
右當事人間請求清償借款事件，再審原告對於本院民國九十年七月十六日所為之九十
年度訴字第二四三○號確定判決提起再審之訴，本院裁定如左：
    主      文
再審之訴駁回。
再審訴訟費用由再審原告負擔。
    理      由
一、按再審之訴，應於三十日之不變期間內提起，前項期間，自判決確定時起算，判
    決於送達前確定者，自送達時起算；其再審之理由發生或知悉在後者，均自知悉
    時起算。但自判決確定後已逾五年者，不得提起，民事訴訟法第五百條第一項、
    第二項定有明文。復按更正裁定，並非法院就事件之爭執重新為裁判，不過將裁
    判中誤寫、誤算或其他類此之顯然錯誤，加以更正，使裁判中所表示者，與法院
    本來之意思相符，原裁判之意旨，並未因而變更。故更正裁定溯及於為原裁判時
    發生效力。亦即原裁判之效力，不因更正裁定而受影響。對原裁判上訴或抗告之
    不變期間，自不因更正裁定而延長。最高法院七十九年台聲字第三四九號判例可
    資參照。故更正裁定確定日期雖在原裁判確定日期之後，但仍溯及於原裁判時發
    生效力，對原裁判提起上訴或抗告，其不變期間之計算仍以原裁判送達當事人之
    時為準，非以更正裁定送達時為準，合先敘明。
二、經本院依職權調閱本院九十年度訴字第二四三○號及台灣高等法院九十二年度抗
    字第二七一四號卷宗查核，原判決於九十年八月十六日即已確定，惟原判決因將
    被告蔡素瑕誤為被告蔡素暇，而於九十二年五月三十日以裁定更正，再審原告雖
    對該更正裁定提起抗告，然經台灣高等法院以九十二年度抗字第二七一四號裁定
    駁回，該項裁定並於九十二年八月十二日送達再審原告而確定，此分別有判決確
    定證明書、更正裁定、駁回裁定及送達證書在卷可稽。依前開判例意旨，更正裁
    定溯及於為原判決確定時即九十年八月十六日發生效力，原判決確定之日並不因
    更正裁定而受影響，對原判決提起再審之不變期間亦不因更正裁定確定在後而延
    長。查再審原告於九十二年八月十九日提起本件再審之訴，距原判決確定之日即
    九十年八月十六日，顯已逾法定三十日不變期間。況再審原告以再審被告提供不
    實證據及為虛偽陳述為由提起再審，惟查其所提出之放款本金利息自動扣帳通知
    書，參酌其上日期之記載，再審原告於八十八年間即已知悉該證據，亦無再審之
    理由發生或知悉在後之情形，其提起再審已逾法定不變期間。
三、綜上論結，本件再審之訴不合法，爰依民事訴訟法第五百零二條第一項、第九十
    五條、第七十八條，裁定如主文。
中      華      民      國    九十二    年      十      月    三十一    日
                              民事第二庭法      官  黃雯惠
右為正本係照原本作成。
如對本裁定抗告須於裁定送達後十日內向本院提出抗告狀。
中      華      民      國    九十二    年      十      月    三十一    日
                                          書記官    林玗倩


司法院資訊處製作；財團法人民間司法改革基金會備份。
